臺灣臺中地方法院臺中簡易庭小額民事判決
111年度中小字第272號
原      告  李沛妤即李曼綾

被      告  黃科皓即萌娜麗莎貓舍


上列當事人間請求減少價金事件，本院於民國111年8月3日言詞
辯論終結，判決如下：
    主      文
一、原告之訴駁回。
二、訴訟費用新臺幣1,000元由原告負擔。
    事實及理由
壹、程序部分：
    被告經合法通知，未於最後言詞辯論期日到場，核無民事訴
    訟法第386條各款所列情形，依原告之聲請，由其一造辯論
    而為判決。
貳、實體部分：　　
一、原告主張：
　㈠兩造於民國110年5月28日簽訂寵物買賣定型化契約書（下稱
    系爭契約），由原告以新臺幣（下同）10萬元向被告購買年
    齡約2.5個月之布偶貓（晶片號碼：000000000000000，下稱
    系爭幼貓)，原告於被告交付系爭幼貓時，即發現其身上有
    感染黴菌之情況，經當場向被告反應，被告答覆黴菌問題僅
    係小事，只要塗抹香港腳藥膏、等幼貓長大就會痊癒等語，
    致原告信其所言，而將系爭幼貓攜回。惟系爭幼貓在返家途
    中，即沿途不斷張嘴、打噴嚏，其噴嚏甚至含有透明鼻水，
    原告即以通訊軟體LINE訊息並現況影片詢問被告，被告則以
    ：「連續打會是空氣環境不同容易引起過敏，車上冷氣不要
    太涼囉太冷了，溫差太大很容易感冒緊張的會像狗狗那樣喘
    」、「他這樣感覺是太熱耶，好喘喔」、「這是咕嚕聲音他
    在療癒自己」、「很緊張會呼嚕療癒自己緩和自己的情緒」
    等語回覆。原告認為被告具有飼養幼貓之專業及經驗，即未
    繼續追究此事。　
　㈡嗣系爭幼貓黴菌問題愈趨嚴重，原告乃於110年6月7日攜帶系
    爭幼貓前往101台北貓醫院治療，當日獸醫師發現系爭幼貓
    除染有黴菌，且有心雜音問題，疑似患有心臟疾病，經原告
    攜同系爭幼貓於同年月9日前往德心動物醫院接受心臟超音
    波檢測，診斷罹有先天三尖瓣閉鎖不全、三尖瓣逆流等症狀
    ，獸醫師並建議應每年接受超音波檢査，原告因此需每年多
    支出費用3,500元。又系爭幼貓於110年6月25日出現高燒不
    退症狀，經原告送往小小貓動物醫院住院治療，發現系爭幼
    貓體溫高達攝氏40度，嗣進行抽血及冠狀病毒抗體力價測試
    ，發現系爭幼貓有貧血、細菌感情況，且因冠狀病毒檢測結
    果為強陽性，獸醫師高度懷疑系爭幼貓罹有傳染性腹膜炎，
    經超音波檢測，發現系爭幼貓腹腔有積液，而認定糸爭幼猫
    罹有濕性傳染性腹膜炎（FelineInfectiousPeritonitis)，
    而原告因該次治療共計支出26,250元。
　㈢系爭幼貓體內前揭病症於被告出售交付原告時即已存在，被
    告依法應負擔出賣人物之瑕疵擔保責任，而系爭幼貓已支出
    治療費用30,550元（700+26,250+3,600)，加計未來之檢測
    費用49,000元（3,500×l4年），上開瑕疵所減損之價值共計
    為79,550元（30,550+49,000）。原告既已給付價金完畢，
    則在減少之價金範圍内，原告得對被告主張不當得利。爰依
    民法第359條、第179條規定提起本件訴訟。
　㈣並聲明：⒈被告應給付原告79,550元，及自起訴狀繕本送達翌
    日起至清償日止，依年息5%計算之利息。⒉願供擔保，請准
    宣告假執行。
二、被告雖未於最後言詞辯論期日到場，惟曾到庭抗辯：被告經
    營之萌娜麗莎貓舍確實有與原告簽訂系爭契約，買賣過程有
    帶系爭幼貓去醫院檢查，倘被告出售之貓咪有問題，應該回
    到店裡處理，被告當時有要求原告將系爭幼貓帶回臺中讓中
    興大學鑑定，倘在中興大學檢驗後係被告的問題，被告願將
    診療費、購買費全部退給原告，請原告將系爭幼貓退回給被
    告，但原告不願意。依照系爭契約，原告可將系爭幼貓返還
    被告，被告退還價金予原告等語。並聲明：㈠原告之訴駁回
    、㈡如受不利判決，願供擔保免為假執行。
三、法院之判斷：
  ㈠原告主張其於110年5月28日，與被告簽訂系爭契約，總價金
    為10萬元，原告並全部給付完畢，被告於110年5月28日交付
    系爭幼貓等情，有系爭契約在卷可佐（見本院卷第23頁），
    被告對此不為爭執（見本院卷第75頁），堪信原告上開主張
    為真實。
　㈡按民法關於買賣瑕疵擔保之規定，並非強行規定，當事人得
    以特約免除、限制或加重之；基於契約自由原則，當事人關
    於瑕疵擔保責任，另有特約者，原則上自應從其特約（最高
    法院104 年度台上字第550號判決意旨參照）。由此觀之，
    民法第359 條關於物之瑕疵擔保效力之規定，性質上乃為任
    意規定，本於私法自治、契約自由之意旨，非不得由當事人
    以特約加以排除；此一特約除有出賣人故意不告知瑕疵，而
    依民法第366條規定為無效之情形外，原則上應屬有效。查
    ：
　⒈觀諸系爭契約書第3條第3、4、6項約定：「3.乙方應於標的
    物交付後之48小時內，至特約之動物醫院進行檢查，標的寵
    物經診斷患有發高燒、持續性下痢或嘔吐、肺炎病症，並經
    特約動物醫院開立診斷證明書，甲方（即原告）應無條件將
    標的寵物收回，並更換同等值之幼犬（貓）乙隻與乙方（即
    被告），逾期應由乙方自行負責。如檢查後發現該寵物有輕
    微之異常症狀，應即刻告知甲方，與甲方協調後續處理」、
    「4.自標的寵物交付之日起15日內，標的寵物如罹患狂犬病
    、犬瘟熱、出血性腸炎、冠狀病毒性腸炎、貓瘟、卡里西病
    毒及傳染性腹膜炎疾病，經由特約動物醫院開立診斷證明書
    ，甲方應無條件將標的寵物收回，並更換同等值幼犬（貓）
    予乙方。（以血液報告為依據，快篩試片本店不予為依據）
    」、「6.自標的寵物交付之日起180日內，標的寵物經由特
    約之動物醫院診斷證明患有先天性或遺傳性心臟、青光眼或
    耳聾疾病，甲方應更換同等值幼犬（貓）予乙方。該患病犬
    （貓）由乙方決定收留或交付甲方收回」等文字（見本院卷
    第23頁），可見系爭幼貓倘於交付48小時有發生發高燒、交
    付之日起15日內罹患冠狀病毒性腸炎、傳染性腹膜炎疾病、
    交付之日起180日內經由特約之動物醫院診斷證明患有先天
    性或遺傳性心臟，兩造已特約約定為被告應更換同等值幼犬
    （貓）予原告，原告以系爭幼貓罹有發高燒、冠狀病毒、腹
    膜炎、先天性心臟病為由，請求被告給付金錢之請求，顯與
    系爭契約第3條約定不符。
　⒉原告並未能舉證證明被告有故意不告知系爭幼貓有先天性心
    臟病，亦未能證明系爭幼貓出售時已有冠狀病毒性腸炎、傳
    染性腹膜炎、發高燒等病症，且被告故意不告知之情形，則
    關於系爭幼貓罹有發高燒、冠狀病毒、腹膜炎、先天性心臟
    病等病症，被告應如何負擔保責任自應依系爭契約第3條約
    定。
  ㈢依系爭契約第3條第3、4項約定，可知被告僅保證在交付48小
    時內，經特約醫院診斷有發高燒病症，及在交付15日內罹冠
    狀病毒性腸炎、傳染性腹膜炎。然依原告所提出之小小貓動
    物醫院動物醫療證明書（見本院卷第45頁），可知原告是於
    110年6月25日就診時才發現有發高燒、檢測冠狀病毒性強陽
    病症，懷疑為濕性傳染性腹膜炎，而被告於110年5月28日已
    交付系爭幼貓，是系爭幼貓至醫院就醫診斷罹有上開疾病時
    ，顯已超過系爭契約所約定被告應負保證品質責任之時間。
    況依系爭契約第3條之約定內容，被告雖就就系爭幼貓之傳
    染性腹膜炎或特殊疾病有為特約保證，但仍應經特約之動物
    醫院開立證明確認，始符合契約之約定。
  ㈣據系爭契約第3條第6項約定，可知自交付之日起180日，系爭
    幼貓需經特約之動物醫院診斷患有先天性或遺傳性心臟病，
    被告方應更換同等值幼貓給原告。查依原告所提出之德心動
    物醫院110年6月9日email文件（見本院卷第33頁），雖記載
    診斷「先天性三尖瓣閉鎖不全，三尖瓣逆流」等語；及經本
    院函詢德心動物醫院，該院回覆「1.病患於0000-00-00來做
    心臟超音波檢查2彩色心臟超音波有發現三尖瓣逆流，心臟
    功能正常，不影響生理機能3.以年紀區分，當時數個月就發
    現，應屬先天心臟問題」等語（見本院卷第125頁），可知
    系爭幼貓經德心動物醫院診斷雖確有先天三尖瓣逆流此心臟
    問題。然被告否認此德心動物醫院為兩造契約所約定之特約
    動物醫院，認應至中興大學診斷（見本院卷第76頁）。是原
    告因愛護系爭幼貓，考量其體弱多病，不忍其四處奔波（見
    本院卷第16、76頁），而無法送至被告所指之特約醫院即中
    興大學為檢查，實難將此即轉嫁給被告承擔，尚難認原告有
    依系爭契約第3條約定至特約動物醫院開立診斷證明書。又
    依德心動物醫院上開函覆，雖可知系爭幼貓雖有先天三尖瓣
    逆流，但心臟功能正常，並不影響其生理機能，系爭幼貓是
    否已欠缺應具備之品質，亦屬有疑。
  ㈤按不當得利返還請求權，須以被告無法律上原因受有利益，
    因而致原告受有損害為要件，此觀民法第179條規定自明。
    次按請求返還不當得利，應以對方所受之利益為度，非以請
    求人所受損害若干為準，原告就系爭買賣請求減少價金，依
    約並無理由，業經本院認定如前，則兩造間之買賣契約仍合
    法有效存在，被告受領價金具有法律上之原因，無成立不當
    得利之餘地。原告此部分主張，自難採信。
四、綜上所述，原告依物之瑕疵擔保責任之法律關係請求減少價
    金，併依不當得利之法律關係請求被告返還價金79,500元  
    本息，為無理由，應予駁回。 
五、本件事證已臻明確，兩造其餘攻擊防禦方法及訴訟資料，經
    本院審酌後，核與判決結果不生影響，爰不一一論述。
參、訴訟費用負擔之依據：民事訴訟法第78條。　　　
中    華    民    國    111    年    8     月   24    日
                  臺灣臺中地方法院臺中簡易庭
                                  法  官  陳佩怡
以上為正本，係照原本作成。
如不服本判決，應於送達後20日內，以判決違背法令為理由，向
本院提出上訴狀並表明上訴理由（上訴理由應表明一、原判決所
違背之法令及其具體內容；二、依訴訟資料可認為原判決有違背
法令之具體事實），如於本判決宣示後送達前提起上訴者，應於
判決送達後20日內補提上訴理由書（須附繕本）。並應繳納上訴
費新臺幣壹仟伍佰元，如未繳納，依民事訴訟法施行法第9 條之
規定，認當事人明知上訴要件有欠缺，逕以裁定駁回其上訴。
中    華    民    國    111    年     8     月   24  日
                                  書記官  許千士